臺灣高雄地方法院民事判決
                                     110年度訴字第1142號
原      告  謝瀚宇
訴訟代理人  謝孟璇律師
            鄭國安律師
            劉怡孜律師
被      告  陳冠甫

訴訟代理人  陳泰源
上列當事人間請求履行協議事件，本院於民國111年3月29日言詞
辯論終結，判決如下：
    主  文
原告之訴及假執行之聲請均駁回。
訴訟費用由原告負擔。
    事實及理由
一、原告主張：被告於民國107年底稱有管道投資海外博奕公司
    ，邀原告投資獲取優渥紅利，原告於108年1月起匯款如附表
    所示共計新臺幣（下同）3,745,000元，被告不定期自其個
    人帳戶給付紅利予原告，並抽取其中40%為投資佣金（後有
    調整），迄至109年10月止，加計以紅利轉為投資之款項總
    額3,975,000元。詎被告自109年11月起拖欠紅利，竟於110
    年1間稱海外公司出事，不能再給付紅利，兩造於同年月16
    日見面商議，被告承諾將原告投資款項轉做其自身對原告之
    借款，雙方合意被告以265萬元之價額承買原告之投資單位
    。被告當場繕打製作「借款契約（借據）」（下稱系爭契約
    ），雙方簽名捺印成立消費借貸契約，約定簽約日為被告最
    後交付紅利之109年12月10日，借款總額265萬元，分兩期償
    還，第1期應於110年2月10日前清償170萬元，第2期應於130
    年12月9日前清償95萬元，如被告未依約清償，應負擔原告
    之律師費。嗣第1期清償期屆至，被告迄未清償分文，原告
    依約得請求被告清償第1期借款本金170萬元與自110年2月11
    日起至清償日止之遲延利息，及律師費11萬元。爰依消費借
    貸法律關係、系爭契約第3、6條約定及民法第474條第1、2
    項等規定，提起本件訴訟等情。並聲明求為命被告應給付17
    0萬元及自110年2月11日起至清償日止按週年利率5%計算之
    利息；暨應給付11萬元及自起訴狀繕本送達翌日起至清償日
    止按週年利率5%計算之利息；暨願供擔保請准予宣告假執行
    之判決。
二、被告則以：原告獲悉被告有管道投資獲利不少，才自108年1
    月起陸續將資金匯入被告帳戶，由被告投資所獲紅利再轉帳
    予原告。109年12月間，原告得知投資內部人員涉嫌不法，
    且於同年月中旬未再有投資紅利進帳，避免被波及牽扯，遭
    家人責罵，藉詞可勾稽投資款匯入被告帳戶之資金流向，要
    求被告配合簽具由原告提供內容修改後之系爭契約，以原告
    總投資款扣除已領之紅利餘額，填載借款金額265萬元，實
    無交付此借款，且再三保證不會憑此追討。兩造通謀虛偽意
    思表示所成立之系爭契約為無效，原告不得請求償還借款。
    縱系爭契約非無效，亦為被告錯誤或被詐欺所簽立，以110
    年10月14日答辯狀繕本送達為撤銷之意思表示。故原告提訴
    請求為無理由等語，資為抗辯。並聲明：駁回原告之訴及假
    執行之聲請；如受不利判決，願供擔保請准宣告免為假執行
    。
三、兩造間之不爭執事項及爭點：
  ㈠不爭執事項：
    ⒈兩造為五專同學，畢業後互相往來，為關係熱絡朋友（原
      告起訴狀第2頁，審訴卷頁10；被告答辯狀第1頁，訴卷頁
      13）。
    ⒉原告自108年1月起匯款至被告帳戶如附表所示共計3,745,0
      00元。
    ⒊被告不定期自其個人帳戶給付紅利予原告，迄至109年10月
      止，加計以紅利轉為投資之款項，投資總額合計3,975,00
      0元。
    ⒋被告自109年11月起拖欠紅利，於110年1月間稱海外公司出
      事，不能再給付紅利，兩造遂於同年月16日見面商議並簽
      訂系爭契約。
    ⒌嗣第1期清償期屆至，被告迄未清償分文。
    ⒍原告已支出律師費11萬元。
  ㈡爭點（111年2月15日言詞辯論筆錄第3頁，訴卷頁211）：
    ⒈兩造簽訂系爭契約，是否有合意以原告移轉265萬元於被告
      而約定被告應依期限返還原告若干金額成立消費借貸契約
      ？是否係通謀而為虛偽意思表示？
    ⒉被告以110年1月14日答辯狀之送達，為撤銷其錯誤或被詐
      欺而為系爭契約之意思表示，是否合法？
    ⒊原告可否依約向被告請求律師費11萬元？
四、本院判斷：
  ㈠兩造簽訂系爭契約，是否有合意以原告移轉265萬元於被告而
    約定被告應依期限返還原告若干金額成立消費借貸契約？是
    否係通謀而為虛偽意思表示？
　　⒈原告主張其係因得知被告有管道投資海外博奕公司，可獲
      取優渥紅利，始透過匯款予被告而投資如附表所示款項，
      再由被告將配得紅利匯予原告。嗣因投資應配得紅利拖欠
      未再給付，兩造遂見面簽立系爭契約等情，核與被告所辯
      一致，應予認定。且原告自108年1月起匯款至被告帳戶如
      附表所示共計3,745,000元，被告則不定期自其個人帳戶
      給付紅利予原告，迄至109年10月止，加計以紅利轉為投
      資款項，總額合計3,975,000元等各情，為兩造不爭執（1
      10年11月2日言詞辯論筆錄第4至5頁，訴卷頁52至53）。
      足徵原告係透過被告投資海外博奕公司管道，匯予被告如
      附表所示款項而投資獲利，被告僅係將原告所匯款項投入
      該投資管道，並於配得紅利後再匯予原告，兩造間別無互
      負金錢給付義務之情事。
　　⒉上開投資，被告自109年11月起拖欠紅利，於110年1月間稱
      海外公司出事，不能再給付紅利，兩造遂於同年月16日見
      面商議並簽訂系爭契約乙情，為兩造所不爭執（110年11
      月2日言詞辯論筆錄第4至5頁，訴卷頁52至53）。參以，
      原告自陳：被告在12月底時告訴我，他那邊的線出問題，
      無法再給利潤，本金全部遺失（不見了），無法追溯源頭
      ，聯絡不到上線等投資失利，兩造才出來討論。我確實提
      到不想牽扯刑案，李翊銨跟我說他收到的傳票包含洗錢罪
      ，當初投資時不知道會牽扯刑案。當天討論因為投資上線
      消失，該怎麼解決，後面才牽扯到把我的產權移轉給被告
      ，當天簽了系爭契約，我就跟九州沒有關係，我跟被告間
      就只剩下借貸關係。對我來說，被告是我的上線，我把錢
      拿給被告，他說再把錢拿給李翊銨，後期因為我投資的錢
      越來越大，我們3人（兩造與李翊銨）才創了個互相聯絡
      的群組云云（111年1月6日言詞辯論筆錄第4、8、9、11、
      15、16頁，訴卷頁74、78、79、81、85、86），顯見兩造
      係因投資出現無法配得紅利、上線消失等問題後，李翊銨
      涉犯洗錢等刑案，為避免原告牽扯李翊銨所涉犯之刑案，
      斷開連結李翊銨金流，始簽立系爭契約，故兩造間對系爭
      契約之法律關係並無互相表示意思一致而成立契約。
　　⒊原告對於被告所述：李翊銨曾在菲律賓的九州娛樂城上班
      ，回臺後介紹被告投資，由被告匯款到李翊銨戶頭，再轉
      到九州娛樂城等語自認無誤（111年1月6日言詞辯論筆錄
      第16、18頁，訴卷頁86、88）。輔以，前揭原告自陳情節
      ，核與李翊銨結證匯款流程及創設聯絡群組等情節（111
      年1月6日言詞辯論筆錄第30至32頁，訴卷頁100至102）相
      符，足徵李翊銨係介紹被告投資，被告再介紹原告投資，
      原告匯款予被告，被告再匯款予李翊銨，以投資海外博奕
      事業，3人後來為此投資聯絡而創設群組。
　　⒋再徵諸李翊銨結證稱：我的投資，是將金融帳戶給海外博
      奕事業菲律賓九州娛樂城使用，博奕事業需要能夠收錢管
      道，需要帳戶，由博奕事業每月固定分紅或獎金，但我們
      必須投入固定比例的資金放在博奕事業。如果沒有出現找
      不到要匯錢給我的人，我們一直都有獲利。我們三方投資
      失利，都是受害者，投資灰色地帶，牽扯賭博不法問題，
      持續3年多，包括原告也合作好幾年。110年1月中旬左右
      ，在臺中火車站附近的旅館，被告一開始不願意簽立系爭
      契約，因為完全不合理，我們是投資，不是借貸。但原告
      一直拜託被告整個下午，怕會有不法所得或牽扯其他資金
      流，被告會簽立系爭契約，是為協助、保全原告，讓原告
      對家人好交代，在我這邊做斷點，用借據方式證明原告的
      錢不是投資，原告說這只是個形式，不會拿這張借據來跟
      我們討錢，與我這邊沒有關係，我的刑案還在臺中地方檢
      察署偵查中等語（111年1月6日言詞辯論筆錄第24至26、2
      8至31頁，訴卷頁94至96、98至101）明確。可見兩造間係
      為原告亟欲擺脫其與被告、李翊銨間前開投資海外博奕事
      業之金流束縛，並非因金錢消費借貸關係存在而簽立系爭
      契約，至為明灼。　　　
　　⒌此外，原告對於其所主張兩造間有如系爭契約所示之金錢
      消費借貸契約關係存在乙事，為被告所否認，原告並未能
      提出積極證據證明其貸與被告之265萬元，已如數收訖無
      誤，且兩造間別無互負金錢給付之義務，詳如前述，要難
      謂兩造間有如系爭契約所載之金錢消費借貸契約關係成立
      生效至明。故原告此部分之主張，洵無可採。
　　⒍原告復主張：被告簽立系爭契約承諾將原告投資款轉做其
      自身對原告借款，雙方合意被告以265萬元承買原告投資
      單位云云（起訴狀第2頁，審訴卷頁10），或主張：我的
      產權轉移給被告，同時欠我錢云云（111年1月6日言詞辯
      論筆錄第3頁，訴卷頁73），或主張：我當時所擁有的產
      權轉給被告，被告負責償還我借據上簽的金額云云（111
      年1月6日言詞辯論筆錄第4頁，訴卷頁74），或主張：被
      告購買我手上所有關於九州娛樂城（即前述之海外博奕事
      業）的資產云云（111年1月6日言詞辯論筆錄第5頁，訴卷
      頁75），均為被告否認。觀諸系爭契約內容（審訴卷頁37
      至38），並未約定如原告此部分主張投資款轉做借款或原
      告產權移轉予被告等事實，已屬可疑。再自被告不爭執原
      告提出之原證4兩造間之LINE對話紀錄以觀（審訴卷頁39
      至41；110年11月2日言詞辯論筆錄第5頁，訴卷頁53），
      兩造間互就有無消費借貸關係存在各執異詞。輔以，兩造
      間係為避免原告牽扯李翊銨所涉犯刑案而簽立系爭契約，
      兩造間洵非因金錢消費借貸關係存在而簽立系爭契約，已
      如前述。足徵原告主張兩造合意以265萬元由被告承買原
      告投資單位，或由原告移轉投資產權（或資產）予被告云
      云，要無可採。
　　⒎原告另舉被告製作之雲端投資報表，主張：原告之投資，
      依被告及李翊銨安排，分為兩筆，被告檢視其雲端製作報
      表計算原告取得紅利，經雙方討價還價，同意以265萬元
      為借款金額云云，為被告所否認。而原告既無法提出積極
      證據證明其貸與被告之265萬元，已如數收訖無誤之事，
      且兩造間別無互負金錢給付之義務，兩造間並無如系爭契
      約所載之金錢消費借貸契約關係成立生效，詳如前述。縱
      認兩造間對於投資分派紅利多所計算，亦不影響兩造間並
      無如系爭契約所載之金錢消費借貸契約關係成立生效之事
      實，殊無為原告有利之認定。
　　⒏至於原告之女友簡詩穎或被告配偶劉謹瑜各自所為證述，
      經核多所偏頗、迎合原告之主張或被告之抗辯，可各做為
      兩造主張或抗辯攻防之延伸，均不足為取。　　　
  ㈡職是之故，兩造間並無如原告主張系爭契約之金錢消費借貸
    契約關係存在之事實，其等形式簽立之系爭契約亦未互相表
    示意思一致，殊難謂有何拘束兩造之效力，充其量僅為兩造
    通謀而為虛偽意思表示而已。則本件其餘爭點「被告以110 
    年1 月14日答辯狀之送達，為撤銷其錯誤或被詐欺而為系爭
    契約之意思表示，是否合法？」暨「原告可否依約向被告請
    求律師費11萬元？」皆毋須一一再予論述。
五、綜上所述，兩造間為投資失利無法繼續配得紅利、喪失本金
    所形式簽立之系爭契約，不能證明有何金錢消費借貸契約之
    成立生效，且兩造就系爭契約所載之法律關係並無互相表示
    意思一致，不能據以拘束被告。從而，原告依消費借貸法律
    關係、系爭契約第3、6條約定及民法第474條第1、2項規定
    ，請求被告應給付170萬元及自110年2月11日起之法定遲延
    利息；暨請求應給付律師費11萬元及自起訴狀繕本送達翌日
    起之法定遲延利息，均為無理由，應予駁回。原告之訴既經
    駁回，其假執行之聲請即失所附麗，應併予駁回之。因本件
    事證已臻明確，兩造其餘主張、抗辯等攻防方法及所提之證
    據與卷附其他證據，經本院斟酌後，咸認與判決結果不生影
    響，均毋庸再予論述，附此敘明。
據上論結，本件原告之訴為無理由，依民事訴訟法第78條，判決
如主文。
中　　華　　民　　國　　111 　年　　4 　　月　　12　　日
                  民事第一庭  法　官　劉定安

☆附表：
編號 交付時間 金額 備註 １ 108年1月3日 24萬元 審訴卷頁21 ２ 108年5月12日 135,000 元 審訴卷頁23 ３ 108年5月20日 30萬元 審訴卷頁23 ４ 108年5月20日 30萬元 審訴卷頁33 ５ 108年5月27日 20萬元 審訴卷頁24 ６ 108年9月5日 40萬元 審訴卷頁25 ７ 108年9月6日 40萬元 審訴卷頁26 ８ 108年9月8日 15萬元 審卷第26頁 ９ 108年12月8日 41萬元 審訴卷頁27  108年12月9日 41萬元 審訴卷頁28  109年8月6日 20萬元 審訴卷頁29  109年10月3日 60萬元 審訴卷頁30 總計 3,745,000 元   
以上正本係照原本作成。
如對本判決不服，應於判決送達後20日之不變期間內，向本院提
出上訴狀並表明上訴理由（須附繕本）。
如委任律師提起上訴者，應一併繳納上訴審裁判費。
中　　華　　民　　國　　111 　年　　4 　　月　　13　　日
                              書記官  陳鈺甯